臺北高等行政法院判決
　　　　　　　　　　　　　　　　　　 93年度訴字第00262號
　　　　　　　　　　　　　　　.
原　　　告　合璽元貿易股份有限公司
代　表　人　甲○○
訴訟代理人　吳武川律師
被　　　告　行政院勞工委員會
代　表　人　陳菊（主任委員）
訴訟代理人　乙○○
　　　　　　丙○○
上列當事人間因就業服務法事件，原告不服行政院中華民國93年
1月6日院台訴字第0920093795號訴願決定，提起行政訴訟，本院
判決如下：
　　主  文
原告之訴駁回。
訴訟費用由原告負擔。
　　事  實
一、事實概要：原告原經被告以民國91年7月31日勞職外字第091
    0341196號函核准重新招募外國人30名及92年6月17日勞職外
    字第0920319266號函遞補招募外國人2名，在桃園縣觀音鄉
    崙坪村12鄰崙坪201之25號從事紡織業工作，並以91年11月
    28日勞職外字第0910404680號、91年12月6日勞職外字第091
    0411284號、92年3月20日勞職外字第0920253606號、92年4
    月18日勞職外字第0920274376號、92年5月20日勞職外字第
    0920292933號、92年6月17日勞職外字第0920304867號及第
    0920319262號函核發原告聘僱外國人KLONGCHOO AEW等28名
    之聘僱許可。嗣被告依桃園縣政府查察結果，以原告僱用外
    國人及本國勞工未依法申報參加勞工保險，違反保護勞工法
    令規定情節重大，乃依就業服務法第54條第1項第15款、第
    59條第1項第4款及第72條第1款規定，以92年8月7日勞職外
    字第0920041279號函自送達日起廢止前開核發原告之重新招
    募許可、遞補招募許可及聘僱許可，所聘僱28名外國人得於
    該函送達後14日內洽請當地就業服務中心辦理轉換雇主，或
    由原告徵詢該等外國人同意後，於前開期限內為其辦理手續
    並使其出國。原告不服，提起訴願遭決定駁回，遂提起行政
    訴訟。
二、兩造聲明：
　(一)原告聲明：訴願決定及原處分均撤銷。
　(二)被告聲明：駁回原告之訴。
三、兩造之爭點：被告以原告僱用外國人及本國勞工未依法申報
    參加勞工保險，違反保護勞工法令規定情節重大，廢止原告
    之重新招募許可、遞補招募許可及聘僱許可，有無濫用裁量
    權之違法？
　(一)原告主張之理由：
    1.行政訴訟法第4條第2項明文：「逾越權限或濫用權力之行
      政處分，以違法論。」按就業服務法第72條之規定，有同
      法第54條第1項各款之一者，應廢止招募許可及聘僱許可
      之一部或全部。故被告就應廢止招募許可及聘僱許可「一
      部」或「全部」，有裁量權，而裁量行為應受一般法律原
      則之拘束。被告廢止全部招募許可，顯係濫用裁量。
    2.本件係因原告之行政員工錯誤將公司員工全數退保，非原
      告故意違反規定，被告原處分顯為過當。且原告為紡織加
      工業，為勞力密集產業，被告已發給原告聘僱許可，原告
      因信賴該許可，遂於92年5月、6月大量接訂單，而92年6
      月9日勞工局調查原告勞工加保情形，原告勞保經辦人梁
      忠政始發現員工未加保情形嚴重，經告知原告負責人，原
      告即補辦所有員工加保。被告廢止原告外勞之聘僱許可全
      部，將致原告無充足勞工，訂單無法完成，而無法經營，
      顯違信賴保護原則。
    3.被告前給予原告之重新招募、遞補招募許可及聘僱許可係
      屬合法之授益處分，欲廢止合法之授益處分，須有法律之
      授權。惟就業服務法第54條第1項第15款之「違反保護勞
      工情節重大」，係一不確定之法律概念。原告非故意不加
      保，且即於92年6月11日起陸續加保。被告未慮及勞工事
      實上是否受有損失，僅以原告違反應將勞工投保之規定，
      即廢止該處分，顯係對原告重大之不利益、對外籍勞工工
      作權之侵害及有違信賴保護原則。
    4.查原告係具規模之製造業與有無過失並無關聯，且原告並
      非故意，係因行政人員疏失所致，後又已加保，違規之情
      顯非重大。另被告稱原告92年3月之勞工投保人數既為零
      ，可見原告並無聘僱外國人之需要，乃依規定廢止原告之
      招募許可及聘僱許可全部。惟勞保人數為零，係因原告職
      員之疏失。
    5.被告所稱因原告違規始廢止原許可處分，並無信賴保護原
      則之適用。惟外籍勞工若遣送則將失去來台工作之機會或
      導致需重新訓練之不便，故應仍有信賴保護原則之適用，
      且被告所廢止係多個合法有效之授益處分，其效力涉及第
      三人外籍勞工工作權之保護。
　(二)被告主張之理由：
    1.被告前以91年7月31日勞職外字第0910341196號函核准原
      告重新招募外國人30名及92年6月17日勞職外字第0920319
      266號函核發原告遞補招募外國人2名，在桃園縣觀音鄉崙
      坪村12鄰崙坪201之25號從事紡織業工作，並以91年11月2
      8日勞職外字第0910404680號、91年12月6日勞職外字第09
      10411284號、92年3月20日勞職外字第0920253606號、92
      年4月18日勞職外字第0920274376號、92年5月20日勞職外
      字第0920292933號、92年6月17日勞職外字第0920304867
      號及第0920319262號函核發原告聘僱外國人KLONGCHOO
      AEW 等28名之聘僱許可，嗣經桃園縣政府查察後發現，原
      告雖確有營運及有聘僱本國及外籍勞工之事實，卻未依勞
      工保險條例相關規定為其所屬勞工投保，顯已違反勞工保
      險條例第10條第1項規定，此乃為就業服務法第54條第1項
      第15 款規定之有其他違反保護勞工法令情節重大之情事
      ，被告爰依就業服務法第54條第1項第15款及第72條第1款
      規定，以92年8月7日勞職外字0920041279號函廢止原告前
      開重新招募、遞補招募及聘僱外國人KLONGCHOO AEW等28
      名之聘僱許可，該28名外國人得依規定於原處分送達後14
      日內洽請當地就業服務中心辦理轉換雇主工作，或擇由原
      告徵詢該等外國人同意後，於前開期限內，為其辦理離境
      手續並使其出國。
    2.查原告既有營運及有聘僱本國及外籍勞工之事實，卻未依
      勞工保險條例相關規定為其所屬勞工辦理投保手續，由原
      告本國勞工投保人數由91年5月之218人驟減至92年3月之0
      人自明，上開事實經92年6月9日桃園縣政府派員前往原告
      所在實地查察，有桃園縣政府於92年6月12日府勞外字第
      0920128493號復函可證，且據原告業務梁忠政陳述略以「
      外勞二十八人，本勞七十～八十人左右。」「（原告九十
      二年三月份至五月份員工人數）大約一百人左右。」有桃
      園縣政府勞工局所作談話紀錄可參，原告顯已違反勞工保
      險條例第10條第1項規定，且屬就業服務法第54條第1項第
      15款規定之有其他違反保護勞工法令情節重大之情事。被
      告依就業服務法第54條第1項第15款及第72條第1款之規定
      ，廢止原告前開招募許可及聘僱許可全部，並無不合。
    3.原告起訴略謂，係因原告之行政員工錯誤把公司之員工全
      數退保，並非原告故意違反保護勞工法令不為員工加保。
      原告為紡織加工業，為勞力密集產業，被告已發給原告聘
      僱許可在案，原告因此信賴有外勞幫忙生產，今被告撤銷
      原告之聘僱許可，有違信賴保護原則。原告實為過失漏未
      將勞工加入勞保，被告裁量失當，將致原告全廠上百名勞
      工頓時生計面臨困境，又將外勞遣送回國或更換雇主，致
      使外勞失業，對外勞而言更是不利益等云云。惟查：
      原告所稱因其行政員工過失漏未將勞工加入保險乙節，
        經查原告係以「製造業重大投資」業者，向被告專案申
        請外籍勞工，依被告89年9月30日台89勞職外字第02203
        12號公告規定，其土地、廠房、設備及營運資金等係經
        經濟部工業局核列為重大投資案件，自為具相當規模之
        事業單位，卻置所聘僱之本國及外籍勞工生活及社會安
        全於不顧，主動將所聘僱之本國及外籍勞工全數退保，
        致其92年3月勞工投保人數為零，原告諉稱上開情事係
        因過失所致，與一般社會論理及經驗法則相違。上開事
        實經92年6月9日桃園縣政府派員前往原告所在實地查察
        後，原告始於92年6月11日起再陸續為其所聘僱之本國
        勞工及外籍勞工加保。又92年3月之勞工投保人數既為
        零，可見原告已無聘僱外國人之需要，乃於就業服務法
        第2條第1款規定範圍內，廢止原告上開招募許可及聘僱
        許可全部，並無逾越權限或濫用權力。
      又勞工保險為社會保險、強制保險，不因未發生勞工保
        險事故，即認原告未依勞工保險條例相關規定為其所屬
        勞工辦理投保手續，非屬違反勞工法令情節重大之情事
        。原告既有就業服務法第54條第1項第15款規定違反保
        護勞工之法令情節重大之情事於先，被告依就業服務法
        第72條第1款規定範圍內，廢止原告招募許可及聘僱許
        可全部，並無逾越權限或濫用權力之虞，且原告亦無信
        賴保護原則之適用。
      原告所聘僱之28名外國人依就業服務法第59條第1項第4
        款規定，經中央主管機關核准，得轉換雇主或工作。原
        處分已依上開規定核准該28名外國人得於原處分送達後
        14日內洽請當地就業服務中心辦理轉換雇主工作。原告
        自應於原處分所定期限內為該28名外國人辦理轉換雇主
        工作；或擇由原告徵詢該等外國人同意後，於原處分所
        定期限內，為其辦理離境手續並使其出國。原告若未依
        原處分執行，始為侵害本案外籍勞工合法工作權之行為
        。
      另外籍勞工向為本國勞動市場之補充性勞力，被告縱無
        外籍勞工可供運用，據原告自承仍有83名本國勞工為其
        所聘僱，可從事生產，若真有不足，應以改善勞動條件
        及提高待遇薪資聘僱本國籍勞工或在符合現行就業服務
        法及相關法規規定及限制下，經國內招募程序後，依法
        再向被告提出聘僱外籍勞工之申請。
　　理  由
一、按「雇主聘僱外國人從事第四十六條第一項第八款至第十一
    款規定之工作，有下列情事之一者，中央主管機關應不予核
    發招募許可、聘僱許可或展延聘僱許可；其已核發招募許可
    者，得中止引進：‧‧‧一五、其他違反保護勞工之法令情
    節重大者。」「外國人受聘僱從事第四十六條第一項第八款
    至第十一款規定之工作，有下列情事之一者，經中央主管機
    關核准，得轉換雇主或工作：‧‧‧四、其他不可歸責於受
    聘外國人之事由者。」「雇主有下列情事之一者，應廢止其
    招募許可及聘僱許可之一部或全部：一、有第五十四條第一
    項各款所定情事之一。‧‧‧」為就業服務法第54條第一項
    第15款、第59條第1項第4款及第72條第1款所明定。次按「
    各投保單位應為其所屬勞工，辦理投保手續及其他有關保險
    事務，並備僱用員工或會員名冊。」勞工保險條例第10條第
    1項亦有明文。
二、原告原經被告以91年7月31日勞職外字第0910341196號函核
    准重新招募外國人30名及92年6月17日勞職外字第092031926
    6號函遞補招募外國人2名，在桃園縣觀音鄉崙坪村12鄰崙坪
    201之25號從事紡織業工作，並以91年11月28日勞職外字第
    0910404680號、91年12月6日勞職外字第0910411284號、92
    年3月20日勞職外字第0920253606號、92年4月18日勞職外字
    第0920274376號、92年5月20日勞職外字第0920292933 號、
    92年6月17日勞職外字第0920304867號及第0920319262 號函
    核發原告聘僱外國人KLONGCHOO AEW等28名之聘僱許可。嗣
    被告依桃園縣政府查察結果，以原告僱用外國人及本國勞工
    未依法申報參加勞工保險，違反保護勞工法令規定情節重大
    ，以92年8月7日勞職外字第0920041279號函自送達日起廢止
    前開核發原告之重新招募許可、遞補招募許可及聘僱許可，
    所聘僱28名外國人得於該函送達後14日內洽請當地就業服務
    中心辦理轉換雇主，或由原告徵詢該等外國人同意後，於前
    開期限內為其辦理手續並使其出國。原告不服，循序提起行
    政訴訟，主張其公司行政人員誤將勞工全數退保，並非故違
    反規定，被告僅以原告違反應將勞工投保之規定，即廢止全
    部之外國人招募及聘僱許可，係濫用裁量權，且為對原告重
    大之不利益，並違反信賴保護原則云云。兩造就事實均無爭
    執，爭點所在為：被告以原告僱用外國人及本國勞工未依法
    申報參加勞工保險，違反保護勞工法令規定情節重大，廢止
    原告之重新招募許可、遞補招募許可及聘僱許可，有無濫用
    裁量權之違法？
三、按勞工保險旨在保障勞工生活，促進社會安全，故為強制保
    險，其保險給付包含生育、傷病、醫療、殘廢、失業、老年
    及死亡給付等，於勞工之權益至關重大，自無待言。查原告
    係以「製造業重大投資」業者，向被告專案申請外籍勞工，
    為具相當規模之事業單位，既有營運及聘僱本國、外籍勞工
    之事實，即應依勞工保險條例相關規定為其所屬勞工辦理投
    保手續。惟依原處分卷附勞工投保資料顯示，原告本國勞工
    91年之投保人數，4月為237人，5月為218人，6月即驟減為6
    7人，7月至92年2月遞減為49、31、22、22、5、5、5、5人
    ，92年3至5月均為零人，有勞工投保人數查詢表在原處分卷
    可稽，原告就此並無爭執。原告於91年6月21日向桃園縣政
    府申請開立無違反勞工法令證明書，經該府於91年7月2日府
    勞外字第091014176號開立證明書，被告於91年7月31日核准
    其招募外籍勞工後，即遞次減少其勞工投保人數，至92年3
    月甚而減為零人，參以原告公司業務人員梁忠政92年6月9日
    在桃園縣政府勞工局所稱：「（合璽元貿易股份有限公司目
    前有）外勞28人，本勞70－80人左右」「（92年3月份－5月
    份員工人數）大約一百人左右，（92年度）沒有（解雇本國
    勞工）」等語，顯非不慎誤將勞工全數退保，其勞工投保人
    數連續3月為零，迄桃園縣政府於92年6月間前往查察，原告
    始為勞工投保，其漠視所屬勞工之權益至為明確，自屬違反
    保護勞工之法令情節重大，被告依法廢止其重新招募許可、
    遞補招募許可及聘僱許可全部，要無濫用裁量權及違反信賴
    保護原則可言。至於原告所聘僱之28名外國人，被告已依就
    業服務法第59條第1項第4款規定，核准該28名外國人得於原
    處分送達後14日內洽請當地就業服務中心辦理轉換雇主工作
    ，於該外籍勞工合法工作權並無影響，原告主張均無可採。
    從而原處分及訴願決定均無違誤，原告徒執前詞，聲請撤銷
    ，為無理由，應予駁回。
據上論結，本件原告之訴為無理由，爰依行政訴訟法第98條第3
項前段，判決如主文。
中　華　　民　　國　　94　　　年    　5   　月　 5  　日
                  第二庭審判長  法  官    鄭忠仁
                                法  官    林育如
                                法  官　　楊莉莉
上為正本係照原本作成。
如不服本判決，應於送達後二十日內，向本院提出上訴狀並表明
上訴理由，如於本判決宣示後送達前提起上訴者，應於判決送達
後二十日內補提上訴理由書（須按他造人數附繕本）。
中　華　　民　　國　　94　　　年    　5   　月　 5  　日
            　　　　　　　      書記官    王俊權
